【裁判字號】    95,上訴,3959
【裁判日期】    951207
【裁判案由】    毒品危害防制條例
【裁判全文】
臺灣高等法院刑事判決                95年度上訴字第3959號
上  訴  人
即  被  告  甲○○
上列上訴人因違反毒品危害防制條例案件，不服臺灣基隆地方法
院95年度訴字第566號，中華民國95年9月28日第一審判決（起訴
案號：臺灣基隆地方法院檢察署95年度毒偵字第1310號），提起
上訴，本院判決如下：
    主  文
上訴駁回。
    事  實
一、甲○○前因施用毒品案件，經臺灣基隆地方法院以94年度毒
    聲字第 198號裁定觀察、勒戒後，認無繼續施用毒品傾向，
    由臺灣基隆地方法院檢察署檢察官於民國94年 7月11日以94
    年度毒偵字第1384號為不起訴處分確定。復因施用第一、二
    級毒品案件，經臺灣基隆地方法院檢察署檢察官以94年度毒
    偵字第2944號提起公訴，並經臺灣基隆地方法院判處有期徒
    刑8月確定，並於95年4月11日易科罰金執行完畢。猶不知悔
    改，復於95年5月21日凌晨0時30分為警採尿前回溯 5日內（
    起訴書誤載回溯24及96小時內）之某 2個時點，在不詳處所
    ，分別施用第一級毒品海洛因及第二級毒品甲基安非他命（
    起訴書誤載安非他命）各1次。嗣於95年5月20日23時50分許
    ，在基隆市○○街379巷口處，因乘坐0185-EW號自用小客車
    行跡可疑，為警攔查，經甲○○同意採尿送驗後，始查悉上
    情。
二、案經基隆市警察局第二分局報請臺灣基隆地方法院檢察署檢
    察官偵查起訴。
    理  由
一、訊據上訴人即被告甲○○矢口否認有施用毒品犯行，辯稱：
    可能是驗尿有誤等語。惟被告於95年 5月20日23時50分為警
    查獲後，翌日（21）凌晨 0時30分，為基隆市警察局第二分
    局偵查隊員警採集尿液送驗，由昭信科技顧問股份有限公司
    以 GC/MS氣相層析質譜分析法為確認檢驗，結果確呈嗎啡及
    安非他命、甲基安非他命陽性反應，有該公司出具之濫用藥
    物尿液檢體檢驗報告在卷可稽（見偵查卷第12頁）。按以氣
    相層析質譜儀作藥物及其代謝產物之定性及定量分析，幾乎
    不會有偽陽性反應產生，此為毒品檢驗學之常規；且被告尿
    液中嗎啡含量超過2400ng/ ml，安非他命及甲基安非他命含
    量亦均超過4000ng/ ml，皆遠逾公告值，顯見依上開檢驗方
    法，不致誤判為嗎啡、安非他命及甲基安非他命陽性反應（
    行政院國軍退除役官兵輔導委員會臺北榮民總醫院83年4月7
    日（83）北總內字第03050號函及法務部調查局第六處87年9
    月22日（87）發技 (一)字第 87071491號函參照）。又依卷
    附法務部調查局90年 4月12日（90）陸（一）字第90133335
    號函示：「一般人注射海洛因後經體內吸收代謝約30分鐘後
    ，以嗎啡型態為主開始排入尿中，且以最初 6至12小時排泄
    量最多。若以日計，約有 80%之毒品代謝物（嗎啡）可在注
    射後24小時內陸續由尿中排出體外，剩餘量則可能在數日內
    分別排出體外」、「人體口服安非他命後立即吸收，在一般
    尿液酸鹼度下，約 30%之施用劑量會在24小時內由尿液排出
    ， 90%之施用劑量會在3至4日內由尿液排出；人體施用高劑
    量之安非他命後，數天內均能在尿液中檢測出安非他命」、
    「人體口服甲基安非他命後亦立即吸收，約 70%之施用劑量
    會在24小時內由尿液中排出體外，剩餘量則可能在數日內分
    別排出體外」、「前述說明之剩餘量排出體外所需時間，則
    視施打量多少、個人代謝情況及檢驗機關使用閥值不同而異
    。施打量多者，於施打後4、5日仍有可能檢出陽性反應；施
    打量少者，可能在24小時後即難檢出；通常採尿檢驗前述毒
    品反應，應以施打後24小時內所採為宜」（見原審卷第17頁
    ）。被告尿液既經檢驗出有施用海洛因代謝後之嗎啡陽性反
    應，及施用甲基安非他命代謝後之安非他命、甲基安非他命
    陽性反應，足證被告至少於95年5月21日凌晨0時30分接受採
    尿前之5日內（惟被告自95年5月20日23時50分為警查獲後，
    至同月21日凌晨 0時30分為警採尿前，均在員警戒護下，被
    告不可能施用毒品），確有施用第一級毒品海洛因及第二級
    毒品甲基安非他命類之事實。被告空言否認，並稱尿液檢驗
    有誤，委無可採。
二、按人體施用甲基安非他命後，其主要代謝物中，未改變型態
    之甲基安非他命占施用劑量達43%，安非他命則約為 5%；人
    體若施用安非他命後，主要代謝物中則有未改變型態之安非
    他命，但無甲基安非他命（法務部調查局93年5月4日調科壹
    字第 09362413980號函參照）。則人體若施用安非他命，其
    尿液代謝物不可能出現甲基安非他命，惟人體若施用甲基安
    非他命，尿液代謝物除主要有甲基安非他命外，亦可能有少
    量之安非他命。本件被告尿液除呈現較少量之安非他命陽性
    反應外，主要係呈現甲基安非他命之陽性反應，依上開函示
    ，被告自不可能係施用安非他命，並係施用甲基安非他命。
    公訴人認被告係施用安非他命，尚有誤會。
三、被告前因施用毒品案件，經臺灣基隆地方法院以94年度毒聲
    字第 198號裁定觀察、勒戒後，認無繼續施用毒品傾向，由
    臺灣基隆地方法院檢察署檢察官於94年 7月11日以94年度毒
    偵字第1384號為不起訴處分確定，有本院被告前案紀錄表及
    上開不起訴處分書各一件在卷可憑。事證明確，被告於觀察
    、勒戒期滿後 5年以內再施用第一級毒品海洛因及第二級毒
    品甲基安非他命犯行堪以認定。
四、核被告所為，係犯毒品危害防制條例第10條第 1項之施用第
    一級毒品罪、第 2項之施用第二級毒品罪。被告持有甲基安
    非他命、海洛因之行為，應分別為施用之行為所吸收，均不
    另論罪。被告所犯上開二罪間，犯意各別，罪名有異，應予
    分論併罰。查刑法第51條第 5款業於94年1月7日修正變更，
    並於95年7月1日施行，提高多數有期徒刑合併應執行之刑不
    得逾30年；被告於裁判確定前犯數罪，且均係於本次刑法修
    正施行前犯之，而刑法第51條第 5款關於「宣告多數有期徒
    刑者，於各刑中之最長期以上，各刑合併之刑期以下，定其
    刑期。但不得逾20年」之規定，既經修正為「宣告多數有期
    徒刑者，於各刑中之最長期以上，各刑合併之刑期以下，定
    其刑期。但不得逾30年」，比較新舊法之結果，自以修正前
    之規定較有利於被告，依刑法第2條第1項前段，仍應適用被
    告行為時即修正前刑法第51條第 5款，定應執行之刑。又被
    告行為後，刑法第47條累犯規定，亦於94年1月7日修正變更
    ，並於95年7月1日施行。然被告因施用第一、二級毒品案件
    ，經臺灣基隆地方法院判處應執行有期徒刑 8月確定，並於
    95年 4月11日易科罰金執行完畢，有本院被告前案紀錄表在
    卷可考。被告於 5年內，再犯本件有期徒刑以上之罪，不論
    依新舊法規定均成立累犯，依刑法第2條第1項前段規定，應
    適用修正前刑法第47條規定加重其刑。
五、原審調查結果，適用毒品危害防制條例第10條第1項、第2項
    、刑法第2條第1項前段、刑法第11條前段、修正前第47條、
    修正前第51條第 5款規定，同時審酌被告曾有多次施用毒品
    前科，經執行觀察、勒戒處分後，仍執迷不悟，再次施用毒
    品，及參酌被告易受外在環境影響，亟需稍長時間與原有生
    活環境隔離，犯罪後未見悔意等一切情狀，分別就施用第一
    級毒品及第二級毒品量處有期徒刑8月及5月，並定應執行有
    期徒刑 1年，認事用法，核無違誤，量刑亦稱妥適。被告上
    訴，猶執前詞，否認犯罪，為無理由，應予駁回。
據上論斷，應依刑事訴訟法第 368條，判決如主文。
本案經檢察官沈世箴到庭執行職務。
中    華    民    國    95    年    12    月    7     日
                  刑事第八庭審判長法  官  鄭文肅
                                  法  官  楊炳禎
                                  法  官  陳國文
以上正本證明與原本無異。
施用第一級毒品部分，如不服本判決，應於收受送達後十日內向
本院提出上訴書狀，其未敘述上訴之理由者並得於提起上訴後十
日內向本院補提理由書（均須按他造當事人之人數附繕本）。
其餘不得上訴。
                                  書記官  蔡棟樑
中    華    民    國    95    年    12    月    7     日
附錄：本案論罪科刑法條全文
毒品危害防制條例第10條第1項、第2項：
施用第一級毒品者，處6月以上5年以下有期徒刑。
施用第二級毒品者，處 3 年以下有期徒刑。


司法院資訊處製作；財團法人民間司法改革基金會備份。
